臺灣高等法院民事判決　　　　　　　　　99年度上字第1069號
上　訴　人　熊德貞　
　　　　　　鄭璦敏　
上　一　人
訴訟代理人　謝淑芬律師
上列當事人間損害賠償事件，兩造對於中華民國99年8月10日臺
灣桃園地方法院99年度訴字第264號第一審判決均提起上訴，本
院於100年3月15日言詞辯論終結，判決如下：
    主      文
上訴均駁回。
第二審訴訟費用各自負擔。
    事實及理由
一、本件上訴人即被上訴人熊德貞（下稱熊德貞）主張：
  (一)緣訴外人游松輝為伊配偶，被上訴人即上訴人鄭璦敏（下稱
    鄭璦敏）則為游松輝之同事，亦明知游松輝為有配偶之人。
    詎鄭璦敏竟自民國94年12月10日起至97年8月31日止，在桃
    園縣桃園市薇閣汽車旅館、臺中市微風休閒汽車旅館及鄭璦
    敏位於桃園縣桃園市○○路○段352號10樓之住處（下稱鄭璦
    敏住處）等地與游松輝發生相姦行為。嗣經鄭璦敏分別於97
    年12月1日及98年3月間某日告知伊，並經伊向游松輝求證，
    始悉上情。上揭事實並經臺灣桃園地方法院（下稱桃園地院
    ）98年度自字第5號刑事判決及本院99年度上易字第245號刑
    事判決確定在案（下稱本件刑事案件）。
  (二)本件鄭璦敏與伊配偶游松輝長達3年之相姦行為，已嚴重破
    壞伊之家庭及婚姻生活而非法之所許，令伊精神上感受莫大
    痛苦、身心俱疲，鄭璦敏之行為實已干擾並妨害他人夫妻維
    持婚姻共同生活圓滿、安全及幸福之權利，為此依侵權行為
    法則，請求鄭璦敏賠償非財產上損害即慰撫金新臺幣（下同
    ）120萬元。並聲明：1.鄭璦敏應給付熊德貞120萬元，及自
    起訴狀繕本送達之翌日起至清償日止，按年息5%計算之利息
    。2.願供擔保請准宣告假執行。原審判決鄭璦敏應給付熊德
    貞80萬元，及自98年6月16日起至清償日止，按年息5%計算
    之利息；駁回熊德貞其餘之訴，並分別定准予假執行及免為
    假執行之擔保金額。兩造對其敗訴部分均提起上訴。熊德貞
    上訴聲明：1.原判決不利於熊德貞部分廢棄。2.上開廢棄部
    分，鄭璦敏應再給付熊德貞40萬元。並對鄭璦敏之上訴，答
    辯聲明：上訴駁回。
二、鄭璦敏則以：
  (一)游松輝前於94年12月10日在上開薇閣汽車旅館對伊為強制性
    交，並以拍攝裸照為手段，藉以脅迫與之交往，否則即散布
    裸照於眾，並告知伊現任男友此事，伊因心生畏懼，遂與之
    妥協，嗣後即於游松輝要脅下與之不斷發生性關係。之後游
    松輝更逼迫伊定期書寫卡片、信件以營造伊與游松輝交往期
    間相處愉快之氣氛。又游松輝於96年3月12日匯予伊之25萬
    元，係游松輝知悉伊購屋資金籌措不易而主動匯款，伊事後
    雖拒絕該筆支援，然在游松輝堅持要伊收下，及伊當時因囿
    於經濟壓力，遂仍收受該筆款項。之後伊於朋友介紹下認識
    現今之丈夫並與之交往，且準備結婚，詎游松輝知伊有其他
    交往對象後，竟假借名義前來鄭璦敏住處，以暴力方式不斷
    毆打伊，造成伊身體多處受傷，伊遂在友人協助下向警局報
    案。惟游松輝仍不以為意，於事發後陸續以傳送簡訊方式恐
    嚇、辱罵伊，又曾衝向鄭璦敏住處意圖對伊不軌，所幸最後
    經鄭璦敏住處之大樓管理員攔下且斥退，惟游松輝仍心有未
    甘，又以簡訊恐嚇要與伊之丈夫訴說此等不堪之事，及要求
    伊買回裸照，僅能冀希警方儘速辦案以懲兇嫌。
  (二)無奈警方辦案速度不如預期，伊心想求助於熊德貞幫助，或
    許能讓此事緩和，而能順利訂婚、結婚，遂於97年12月1日
    至熊德貞之工作處所，與熊德貞訴說伊被游松輝毆打及威脅
    乙事，並告知熊德貞伊即將結婚，懇請熊德貞阻止游松輝不
    要再騷擾及傷害，並代為向游松輝要回裸照，放伊一條生路
    。熊德貞當時對伊說明能體會伊擔心裸照外流之無助心情，
    並允諾將儘量幫助，惟嗣後卻一直等不到熊德貞之回音，於
    該期間，陸續又收到游松輝之騷擾簡訊，伊為求婚後能享有
    平靜生活，於98年3月間再次向熊德貞詢問有無勸說或阻擋
    游松輝，熊德貞告知並無明示地勸阻游松輝，但仍將盡力處
    理此事，惟最後熊德貞並未如所允諾之方式幫助鄭璦敏，反
    而對鄭璦敏提起本件訴訟。
  (三)本件刑事案件判決所認定之事實並不實在，理由如下:
  1.伊從未持有游松輝任何私密照片。詳言之，以電話號碼＋00
    0000000000為發訊人而於97年11月6日下午6時25分34秒、同
    年月7日下午1時44分59秒、同年月10日下午6時12分24秒所
    發送之簡訊，其內容皆以「你」指稱接受簡訊之對象，因所
    指涉之對象乃為男性，另對照傳簡訊之時間及上下文內容，
    足認該簡訊乃伊傳給游松輝，並非游松輝傳給伊，本件刑事
    案件之判決對此有所誤認。
  2.又游松輝因鄭璦敏提出告訴而另涉刑法第221條妨害性自主
    罪嫌，刑度乃3年以上10年以下有期徒刑，相較於偽證罪之
    刑度僅7年以下有期徒刑，自以妨害性自主罪之刑度為重。
    則游松輝為免自己涉於更重之妨害性自主罪，且通姦罪之告
    訴期間已過，而熊德貞未對之提告，自是極力撇清而證述伊
    係自願與之發生性行為；又熊德貞為維護配偶游松輝脫免該
    罪嫌，亦是極力主張伊係自願與游松輝發生性行為。是游松
    輝及熊德貞於本件刑事案件中，自有作偽證之可能，該等證
    言應不足採信。
  (四)綜上所述，伊乃受制於游松輝之強制力下始與之性交，並非
    出於自願。退萬步言，縱認伊與游松輝發生性關係乃是出於
    自願而損害熊德貞之權益，惟熊德貞請求之金額實屬過鉅，
    伊無力負擔。
  (五)依民法第271條、第276條第1項規定，縱法院認鄭璦敏有妨
    害家庭之侵權行為，乃刑法第239條之通姦與相姦罪，係學
    理上之相對共犯，故如鄭璦敏有侵害熊德貞的權利，熊德貞
    之配偶游松輝亦同時有侵害熊德貞之權利，且鄭璦敏要侵害
    熊德貞權利時，非熊德貞之配偶配合不行。故鄭璦敏與熊德
    貞之配偶游松輝本應連帶對熊德貞負損害賠償責任。據熊德
    貞主張，鄭璦敏於97年12月1日前往其上班之地點找熊德貞
    ，並遞字條予熊德貞，與熊德貞相約地點會談，孰知鄭璦敏
    竟稱其配偶游松輝有外遇，而其即為外遇之第三者。是依熊
    德貞主張，其於97年12月1日已知鄭璦敏與其配偶游松輝外
    遇，共同侵害其權利，乃自97年12月1日迄今已經過2年之久
    ，即已超過侵權行為損害賠償請求權之2年消滅時效，均未
    見熊德貞對其配偶游松輝提出任何損害賠償，顯見熊德貞已
    免除對其配偶之求償，則熊德貞僅要求鄭璦敏1人賠償其損
    害，依前揭法條規定，鄭璦敏自得主張就熊德貞免除其配偶
    游松輝債務應分擔之部分，同予免除。是熊德貞請求鄭璦敏
    賠償其120萬元精神慰撫金，顯然過高亦不合理等語，資為
    抗辯。原判決命鄭璦敏應給付熊德貞80萬元本息。鄭璦敏不
    服提起上訴，聲明：1.原判決不利於鄭璦敏部分廢棄；2.上
    開廢棄部分，熊德貞在第一審之訴及假執行之聲請均駁回。
    並對熊德貞之上訴，答辯聲明：上訴駁回。
三、兩造不爭執事項：
  (一)熊德貞與訴外人游松輝為夫妻關係。
  (二)鄭璦敏為游松輝之同事，且明知游松輝係有配偶之人。
  (三)熊德貞對鄭璦敏提起妨害婚姻及家庭自訴，經桃園地院以 
    98年度自字第5號刑事判決認定鄭璦敏犯相姦罪，處有期徒
    刑3月，如易科罰金，以1千元折算1日，鄭璦敏不服提起上
    訴，復經本院以99年度上易字第245號刑事判決駁回其上訴
    確定，有上開刑事判決附卷可稽（見原審卷第50至58頁、第
    122頁），並經本院依職權調取上開刑事卷宗核閱屬實。
四、兩造爭執事項：(一)鄭璦敏與游松輝發生性行為之原因，究係
    遭脅迫或出於自願？(二)若鄭璦敏之行為構成侵權，則慰撫金
    應如何酌定？就此，本院判斷如下：
  (一)按刑事訴訟判決所認定之事實，固非當然有拘束民事訴訟判
    決之效力，但民事法院調查刑事訴訟原有之證據，而斟酌其
    結果以判斷事實之真偽，並於判決內記明其得心證之理由，
    即非法所不許（最高法院69年台上字第2674號、49年台上字
    第929號判例意旨參照）。本件兩造既均聲明引用本件刑事
    訴訟之卷證資料，本院自得調查刑事訴訟中原有之證據，斟
    酌其結果以判斷事實。
  (二)本件鄭璦敏雖否認係自願與訴外人游松輝發生性行為，辯稱
    ：於94年12月10日與游松輝出遊後，因需趕赴當日晚上聚會
    ，游松輝便提議先至旅館梳洗、整理，其因信任游松輝而應
    允，詎游松輝竟在旅館內對其施以強制性交之行為並強拍其
    裸照，事後更以該等裸照威脅其與之交往並發生性行為，否
    則將散佈該等裸照；嗣游松輝更逼迫其定期書寫卡片、信件
    以營造其與游松輝交往期間相處愉快之氣氛，故其係遭游松
    輝之脅迫云云。然查：
  1.關於鄭璦敏與游松輝發生性行為等情，業據游松輝於桃園地
    院刑事庭審理中結證略以：鄭璦敏於94年12月10日約渠出遊
    ，嗣渠與鄭璦敏一同至薇閣汽車旅館後，鄭璦敏先洗澡後即
    自願與渠發生性行為，而鄭璦敏當時即知渠為已婚之人；另
    於同年月22日在臺中市微風汽車旅館及往後在鄭璦敏位於桃
    園縣桃園市○○路○段352號10樓住處等地發生性行為，及鄭
    璦敏書寫之卡片、信件，均出於鄭璦敏自願，渠雖曾持行動
    電話拍攝鄭璦敏之私密照片，但並未持以脅迫鄭璦敏為性行
    為或書寫上開內容之卡片、信件，且鄭璦敏有時亦會持渠行
    動電話自行拍攝私密照片；又鄭璦敏曾出示自己行動電話內
    記載渠與鄭璦敏交往1年間發生性行為次數之資料給渠看，
    但渠並未細看，係至渠等交往1年時，鄭璦敏書寫卡片中有
    寫到交往1年間共發生95次性行為，而渠亦恐鄭璦敏懷孕，
    故亦於95年至97年間在各年度日曆表影本上圈劃發生性行為
    記號等語綦詳（見桃園地院98年度自字第5號刑事卷第58-63
    頁，下稱桃園地院刑事卷）。
  2.佐以鄭璦敏不爭執其所書寫予游松輝之卡片、信件內容之真
    正，而上開卡片、信件內容諸如：「遇見你並愛上你，是件
    很美、很美的事，能這樣一起走在彼此的生命中，真的好幸
    福。如果說，我找到一顆幸運草，我會把它送給你，要你永
    遠的幸運…我愛你，會愛你很久、很久…第一次的出遊，X'
    mas！12.22.2005 」、「我想唱生日快樂歌給你聽，想跟你
    一起吹熄問號的蠟燭，想聽你閉上眼睛的願望，可是你看不
    見我的想要，我也總摸不透也猜不著你在想什麼…」、「曾
    經爭執過無數次，鬧著要分手了數次，為你哭了好多回，也
    在你懷抱中融化了無數次…從交往一開始心裡的矛盾掙扎，
    到現在雖不全然的坦然接受…想知道到現在為止我們共愛愛
    了幾次嗎？登登登登 ->95 次，（叫你第 1 名啦！）只能
    說…侯塞雷啊！…」、「總叮嚀我個性不要太急，做事不要
    太急躁…他喜歡喝咖啡，喜歡晚睡，總是說夜靜時讓他思緒
    清晰，家庭幸福美滿，我也喜歡他的小朋友，尤其是跟我一
    樣懶惰的展軒」、「說我是他認識最愛牽手的女生，說跟我
    在一起的這段期間是他接吻最多的日子，總說要我一輩子愛
    著他，知道給不起我幸福也不願放我走」、「我真的好愛你
    ，你看見我因愛你而跳動的心了嗎？！…」等用語（見桃園
    地院98年度審自字第12號刑事卷第19-24頁），多係出於自
    述口吻，時而深情傾訴，時而低迴自語，不僅文情並茂，傳
    述濃情蜜意，更摻雜男女情愛交往中，因對彼此心向尚未確
    定所生酸澀難解之情，衡情若係受人脅迫而書寫信件、卡片
    ，諒難深刻表達至如此境地。且鄭璦敏非僅敘及與游松輝間
    之情愛，更論及游松輝家庭之事，亦與所辯係受游松輝脅迫
    而書寫信件以營造兩人間交往愉悅情事云云不符。況鄭璦敏
    於原審審理中亦稱：寫這些信時，有時游松輝在其身邊，游
    松輝要求寫的信，係伊自己構思寫的等語（見原審卷第65頁
    背面、第66頁）。可見鄭璦敏書寫上開信件、卡片時，游松
    輝並非均在其旁，上開書信內容既均為鄭璦敏自行構思所為
    ，依其在上開書信文字間所流露之深情，顯見上開書信應係
    出於鄭璦敏自由意志下所為，堪認游松輝前揭所述屬實。
  3.次查，鄭璦敏係研究所畢業，通過國家考試成為國稅局稅務
    員，並與游松輝成為同事，惟游松輝雖職階較高，然對鄭璦
    敏並無職務監督關係等情，業據鄭璦敏自承在卷（見原審卷
    第64頁背面）。是鄭璦敏既身受高等教育並通過國家高等考
    試，當具有相當程度之理性及判斷能力，惟鄭璦敏於其所述
    之94年12月10日遭游松輝強制性交並強拍裸照要脅後，縱於
    第一時間顧及顏面不敢報警處理，惟於日後情緒稍復，當能
    知悉報警與否之利弊得失，此由日後鄭璦敏對游松輝提起妨
    害自由、恐嚇等之告訴可知（詳後述）。況依鄭璦敏所辯，
    游松輝嗣後不僅以上情脅迫其持續與之發生性關係，更要求
    其書寫上開信件、卡片藉以營造男女交往之愉悅氣氛，果真
    屬實，實係對鄭璦敏身心、人格為極盡不堪之踐踏，任何常
    人應均無法隱忍。惟鄭璦敏竟能隱忍近三年之久，直至游松
    輝之妻即熊德貞對其提起妨害婚姻及家庭之本件刑事案件繫
    屬後，始對游松輝提出妨害性自主之告訴等情（見桃園地院
    刑事卷第57頁背面），核與情理有違，是鄭璦敏所稱係遭游
    松輝性侵害並強拍裸照脅迫之辯，實屬有疑。
  4.再查，鄭璦敏雖辯稱：游松輝因知悉其另有交往對象並準備
    結婚，而至鄭璦敏住處對其加以毆打，其係於友人協助下向
    警報案等語；然鄭璦敏亦自承：開始僅對之提傷害告訴等語
    （見原審卷第66頁）。衡情，鄭璦敏既已決定對游松輝採取
    法律告訴，彼此關係決裂自屬難免，惟鄭璦敏卻仍不將游松
    輝對其所為強制性交等犯行訴諸司法程序，顯有可疑。且鄭
    璦敏於97年11月5日因遭游松輝歐打而至桃園縣政府警察局
    清溪派出所初次製作警詢筆錄時，全未提及遭游松輝強制性
    交之情節，反稱：係「前男友」游松輝得知其有新交往對象
    而不高興等語；復於游松輝到案反控鄭璦敏傷害及侵占告訴
    後，於同年月28日之警詢中陳稱：自95年12月至97年9月2日
    止兩人曾經是男女朋友，筆記型電腦是游松輝於96年5 月間
    主動拿到伊家要借伊的，重機車是游松輝主動買，登記在其
    名下等語；並於臺灣桃園地方法院檢察署檢察事務官詢問時
    陳稱：上述物品是游松輝贈送，因兩人當時為男女朋友關係
    ，本來就會互贈物品，電腦願意還給游松輝，是游松輝借的
    ，其他物品是游松輝主動贈與，認為不需要還給游松輝等語
    （見臺灣桃園地方法院檢察署98年度偵字第8233號偵查卷宗
    第6頁背面、第8頁背面、第23頁）無訛，堪認鄭璦敏與游松
    輝應曾為男女朋友關係，且交往密切。
  5.復查，熊德貞係因鄭璦敏主動告知，始知悉其夫游松輝與鄭
    璦敏發生性行為多年乙情，為兩造所不爭執。依鄭璦敏所辯
    ，其係因訂婚在即，游松輝聲稱要將兩人之事告知鄭璦敏結
    婚對象，故向熊德貞尋求協助。惟熊德貞主張：鄭璦敏來找
    伊時，即稱是第三者，並說有私密照片在游松輝手上，當時
    鄭璦敏只是簡單陳述如何與游松輝開始交往，第一次就是一
    起去淡水玩，然後發生性行為，但是完全沒有談到被脅迫的
    事情等語，鄭璦敏則答稱：找熊德貞時，主要的訴求只有請
    熊德貞之夫把照片返還，不要再騷擾，過程就輕描淡寫的敘
    述，因熊德貞有問是何時發生的，才對熊德貞說第一次是去
    淡水玩時發生的等語（見原審卷第65頁）。是鄭璦敏第一次
    找熊德貞談及游松輝持有其私密照片時，僅述及與游松輝第
    一次去淡水玩時發生性行為，全未論及該次係遭游松輝強制
    性交乙節，衡諸常情，鄭璦敏主動尋求游松輝之妻即熊德貞
    之協助，既係為取回游松輝持有其之私密照片，自應據實告
    知熊德貞其係游松輝妨害性自主犯行之被害人，較諸僅告知
    熊德貞其係妨害熊德貞婚姻、家庭之第三者，更能取得熊德
    貞之同情以達目的；惟鄭璦敏斯時仍不將游松輝對其強制性
    交、脅迫之情事向熊德貞告知，顯與一般常情有違，鄭璦敏
    所辯難以採信。
  6.又查，鄭璦敏房屋係於96年3月購買，同年4、5月間進住，
    權狀約33坪，1坪約12萬元，車位80萬元，總價約476萬元，
    頭期款約50萬元，貸款9成，每月房貸約2萬2千元至2萬4千
    元間，游松輝知情後要求交付鑰匙、門禁卡，有與游松輝在
    該處發生性行為，原本與母親同住中壢租處等情，業據鄭璦
    敏陳述在卷（見原審卷第69、70頁）。惟鄭璦敏既自稱遭游
    松輝強制性交，竟仍將其新居住處之鑰匙、門禁卡等物交予
    游松輝持有，任由游松輝肆無忌憚出入其住處，之後並若無
    其事與游松輝共事近2年之久，遲至本件熊德貞對之提起自
    訴後，始將被害之情舉發？鄭璦敏上開舉止，實與一般被害
    人遭受強制性交後，為走出陰霾，多遠離加害人所在處所之
    情相悖。鄭璦敏不僅仍與游松輝共事，更以高成數之貸款購
    屋而離母獨住，任令游松輝可自由出入其住處，實不符常情
    。再者，游松輝確實因鄭璦敏購屋而匯款25萬元予鄭璦敏，
    亦為鄭璦敏所不爭執；倘鄭璦敏所辯遭游松輝強制性交之情
    屬實，何以仍收受該款項，並持續與游松輝密切往來？此皆
    與一般妨害性自主案件受害人均畏懼再與加害人接觸，甚至
    急於撇清關係之情相違，益徵鄭璦敏前揭所辯，顯難遽採。
  7.綜上所述，鄭璦敏前揭所辯，均難採信，故鄭璦敏於上開時
    地與游松輝發生合意之相姦行為等情，堪予認定。
  (三)按因故意或過失不法侵害他人權利者，負損害賠償責任。故
    意以背於善良風俗之方法，加損害於他人者，亦同。不法侵
    害他人之身體、健康、名譽、自由、信用、隱私、貞操或不
    法侵害其他人格法益而情節重大者，被害人雖非財產上之損
    害，亦得請求賠償相當之金額，並得請求回復名譽之適當處
    分。前2項規定，於不法侵害他人基於父母、子女或配偶關
    係之身分法益而情節重大者，準用之。民法第184條第1項、
    第195條第1項、第3項分別定有明文。又通、相姦足以破壞
    夫妻間之共同生活而非法之所許，此從公序良俗之觀點可得
    斷言，不問所侵害係何權利，對於配偶之他方應構成共同侵
    權行為。且婚姻係以夫妻之共同生活為目的，配偶應互相協
    力保持其共同生活之圓滿安全及幸福，而夫妻互守誠實，係
    確保其共同生活之圓滿安全及幸福之必要條件，故應解為配
    偶因婚姻契約而互負誠實之義務，配偶之一方行為不誠實，
    破壞共同生活之圓滿安全及幸福者，即為違反因婚姻契約之
    義務而侵害他方之權利。再者如明知為有夫之婦而仍與之通
    姦，依社會一般觀念，不得謂非有以違背善良風俗之方法，
    加損害於他人之故意，茍其配偶確因此受有財產上或非財產
    上之損害，依民法第184條第1項後段，自亦得請求賠償。是
    夫妻一方主張因其配偶與他人通姦而受有非財產上之損害者
    ，自得依民法第184條第1項後段及第195條第1項、第3項規
    定，請求通姦之配偶與他人賠償非財產上之損害。本件鄭璦
    敏明知游松輝與熊德貞為夫妻關係，竟於上開時、地，多次
    與游松輝為相姦行為，鄭璦敏所為，顯係故意以背於善良風
    俗之方法，破壞熊德貞婚姻生活之圓滿安全及幸褔，不法侵
    害熊德貞基於配偶關係所享有之身分法益而情節重大，使熊
    德貞精神上受有相當之痛苦。揆諸上開規定及判例意旨說明
    ，熊德貞自得請求鄭璦敏賠償相當金額之慰撫金。
  (四)復按，不法侵害他人之身分權，被害人受有非財產上損害，
    請求加害人賠償相當金額之慰撫金時，法院對於慰撫金之量
    定，應斟酌實際加害情形、所造成之影響、被害人痛苦之程
    度、兩造之身分地位經濟情形及其他各種狀況，以核定相當
    之數額。本件兩造均有工作收入，熊德貞為輔仁大學畢業，
    現任職於銀行，每月平均薪資含獎金約7萬元，鄭璦敏則為
    中原會計系研究所畢業，現任職於國稅局，每月平均薪資含
    獎金約為5萬元等情，業據兩造供述在卷（見原審卷第175頁
    ）；且本件鄭璦敏與游松輝之相姦行為，業經媒體披露於新
    聞紙，有熊德貞提出剪報乙紙為證（見原審卷第181頁），
    故熊德貞主張受有精神上極大之痛苦，堪以採信。審酌兩造
    上開身分、地位、教育程度、經濟能力及傷害程度等一切情
    狀，認熊德貞所請求之精神慰撫金120萬元尚屬過高，應以
    80萬元為適當，逾此部分之請求，則屬無據，不應准許。
  (五)末查，鄭璦敏雖抗辯其與游松輝所犯刑法第239條之通姦、
    相姦罪，係學理上之對向犯，如鄭璦敏有侵害熊德貞之權利
    ，游松輝亦同時有侵害熊德貞之權利，且鄭璦敏要侵害熊德
    貞之權利時，非游松輝配合不可，是鄭璦敏本應與游松輝負
    連帶損害賠償責任，今熊德貞免除游松輝所應負擔之債務後
    ，就其損害全部向鄭璦敏請求賠償，亦不合理等語。惟按數
    人共同不法侵害他人之權利者，連帶負損害賠償責任；不能
    知其中孰為加害人者，亦同。連帶債務之債權人，得對於債
    務人中之一人或數人或其全體，同時或先後請求全部或一部
    之給付。連帶債務未全部履行前，全體債務人仍負連帶責任
    。民法第185條第1項、第273條定有明文。本件鄭璦敏與游
    松輝所為，雖屬對熊德貞之共同侵權行為，惟依上開規定，
    熊德貞本即得對共同侵權行為中之一人即鄭璦敏為全部之請
    求，是熊德貞未對游松輝求償，尚不能認係免除游松輝對其
    所負之債務，是鄭璦敏辯稱其於熊德貞免除游松輝應負擔債
    務部分，亦同免責任云云，亦無可採。
  (六)復按，給付無確定期限者，債務人於債權人得請求給付時，
    經其催告而未為給付，自受催告時起，負遲延責任。其經債
    權人起訴，或依督促程序送達支付命令，或為其他相類之行
    為者，與催告有同一之效力；遲延之債務，以支付金錢為標
    的者，債權人得請求依法定利率計算之遲延利息，民法第22
    9條第2項、第233條第1項前段分別定有明文。從而，熊德貞
    本於侵權行為之法律關係，請求鄭璦敏給付80萬元，及自起
    訴狀繕本送達之翌日即98年6月16日（見原審98年度審附民
    字第99號卷第6頁）起至清償日止，按年息5%計算之利息，
    為有理由，應予准許。逾此部分之請求，為無理由，應予駁
    回。
五、綜上所述，熊德貞請求鄭璦敏給付80萬元本息，為有理由，
    應予准許；逾此部分之請求，為無理由。上開應准許部分，
    原審判決鄭璦敏敗訴，核無違誤；鄭璦敏上訴意旨仍執陳詞
    ，求予廢棄改判，為無理由，應駁回其上訴。就超過上開應
    准許部分，原審為熊德貞敗訴之判決，並無不當，熊德貞上
    訴意旨請求增加部分給付，並非正當，應駁回其上訴。
六、本件事證已臻明確，兩造其餘攻擊防禦方法及所提之證據，
    經審酌後認與判決結果不生影響，爰不逐一論列，附此敘明
    。
七、據上論結，本件熊德貞、鄭璦敏之上訴均為無理由，依民事
    訴訟法第449條第1項、第78條，判決如主文。
中    華    民    國    100    年    3    月    31    日
                     民事第七庭  
                         審判長法  官 鄭三源 
                               法  官 邱  琦
                               法  官 林玉珮 
正本係照原本作成。
兩造均不得上訴。
中    華    民    國    100   年    3    月    31     日
                               書記官 廖月女